【裁判字號】    98,訴,512
【裁判日期】    980717
【裁判案由】    毒品危害防制條例
【裁判全文】
臺灣桃園地方法院刑事判決               98年度訴字第512號
公  訴  人  臺灣桃園地方法院檢察署檢察官
被      告  乙○○
選任辯護人  劉  楷律師
            趙立偉律師
            楊一帆律師
被      告  丙○○
選任辯護人  邱清銜律師
上列被告因毒品危害防制條例案件，經檢察官提起公訴（97年度
偵字第17811 號），本院判決如下：
    主  文
乙○○共同持有第二級毒品，處有期徒刑肆月，如易科罰金，以
新臺幣壹仟元折算壹日。扣案之同時含第二級毒品MDMA、MDA 、
甲基安非他命成分之紅色圓形藥錠壹佰玖拾捌顆（驗餘淨重伍拾
柒點柒壹公克），及含第二級毒品MDMA成分之綠色藥錠粉末（驗
餘淨重零點壹參公克）均沒收銷燬之。扣案包裝上開毒品之外包
裝塑膠袋壹個沒收。
丙○○幫助持有第二級毒品，處有期徒刑參月，如易科罰金，以
新臺幣壹仟元折算壹日。扣案之同時含第二級毒品MDMA、MDA 、
甲基安非他命成分之紅色圓形藥錠壹佰玖拾捌顆（驗餘淨重伍拾
柒點柒壹公克），及含第二級毒品MDMA成分之綠色藥錠粉末（驗
餘淨重零點壹參公克）均沒收銷燬之。扣案包裝上開毒品之外包
裝塑膠袋壹個沒收。
    事  實
一、丙○○與乙○○、甲○○（未據起訴）原均係址設桃園縣中
    壢市「絕色酒店」同事。渠等均明知3 ，4-亞甲基雙氧甲基
    安非他命（即MDMA，俗稱搖頭丸，下稱MDMA）、3 ，4-亞甲
    基雙氧安非他命（即MDA） 與甲基安非他命均為毒品危害防
    制條例第2 條第2 項第2 款所規定之第二級毒品，非經許可
    ，不得無故持有。而乙○○因得知丙○○有管道可購買搖頭
    丸，於民國97年8 月10日晚間，3 人均在絕色酒店當班時，
    乙○○委請丙○○代為購買第二級毒品搖頭丸，丙○○隨即
    以電話聯絡真實姓名年籍不詳綽號「龜山胖」之成年男子詢
    問有無販售搖頭丸之事，並詢得該「龜山胖」之男子所販售
    之搖頭丸每顆約新臺幣（下同）250 元至300 元，乙○○再
    詢問量多有無比較便宜，丙○○問乙○○需要幾顆，乙○○
    表示要150 顆，丙○○乃以此條件再以電話聯絡綽號「龜山
    胖」之成年男子詢問價格後，告知乙○○150 顆搖頭丸價格
    3 萬5 千元，乙○○應允購買之，此時適有甲○○在乙○○
    身邊聽聞上開情事，遂向丙○○表示伊也要一起買50顆搖頭
    丸，丙○○復再以電話聯絡綽號「龜山胖」之成年男子詢問
    可否供貨及價格，再告知甲○○1 顆搖頭丸300 元，50顆1
    萬5 千元，甲○○亦應允購買之，丙○○即基於幫助持有第
    二級毒品之犯意，再以電話聯絡綽號「龜山胖」之成年男子
    購買200 顆搖頭丸。嗣乙○○、甲○○與丙○○於翌日（即
    11日）凌晨4 時許下班後，一起前往位在桃園縣中壢市○○
    路世紀KTV 樓下之便利商店，乙○○、甲○○先進入該便利
    商店在店內設置之自動櫃員機提領現金，再分別交付丙○○
    代購搖頭丸之金額3 萬5 千元、1 萬5 千元，由丙○○前去
    向綽號「龜山胖」之男子購買搖頭丸，而乙○○、甲○○則
    至「世紀KTV 」飲酒唱歌。丙○○取得款項後，旋在不詳處
    所，向綽號「龜山胖」之成年男子，一次購入同時含第二級
    毒品3,4 - 亞甲基雙氧甲基安非他命（MDMA；3 ，4-methyl
    enedioxymethamphetamine ，俗稱搖頭丸）、第二級毒品甲
    基安非他命（Methamphetamine） 、第二級毒品3,4-亞甲基
    雙氧安非他命（MDA ；3,4-methylenedioxyamphetamine）
    、第三級毒品4-溴-2,5- 二甲氧基苯基乙基胺（2C-B；4-Br
    omo-2,5- dimethoxyphenethylamine）成分之紅色圓形藥錠
    199 顆（隨機抽取1 顆磨混鑑定，驗前總淨重58 .02 公 克
    ，取樣0. 31 公克鑑定用罄，總餘57.71 公克，含3, 4- 亞
    甲基雙氧甲基安非他命純度21％，驗前純質淨重12.18 公克
    ；甲基安非他命純度1 ％，驗前純質淨重0. 58 公克；3,4-
     亞 甲基雙氧安非他命純度1 ％，驗前純質淨重0.58公克；
    4-溴-2,5- 二甲氧基苯基乙基胺純度0.9 ％，驗前純質淨重
    0.52公克），及同時含第二級毒品3,4-亞甲基雙氧甲基安非
    他命（MD MA ；3,4-methylenedioxymethamphetamine ，俗
    稱搖頭丸）、第三級毒品愷他命（Ketamine，又稱K 他命）
    成分之綠色圓形藥錠1 顆（驗前總淨重0.25公克，磨混取0.
    12公克鑑定用罄，餘0.13公克）共200 顆後，旋於同日上午
    7 時許，以電話聯絡乙○○，相約在世紀KTV 樓下交付搖頭
    丸，乙○○轉告甲○○此事後，甲○○即囑乙○○代其收受
    其所購之50顆搖頭丸，乙○○乃基於與甲○○共同持有甲○○所購得之50顆搖頭丸之犯意聯絡，及持有自己所購入之15
    0 顆搖頭丸之犯意，至該KTV 1 樓與丙○○見面，丙○○隨
    即將所購得前述200 顆搖頭丸（放置在同一個塑膠袋內）同
    時交付予乙○○，並囑其將其中50顆搖頭丸轉交甲○○，乙○○即自斯時起，同時非法持有自己所購入之150 顆搖頭丸
    並與甲○○共同持有甲○○所購得之50顆搖頭丸，並將上開
    200 顆藥錠藏放在其所有停放在桃園縣中壢市○○路173 號
    之車號2577-FS 號自小客車內，再回到世紀KTV 繼續飲酒唱
    歌。迨至同日上午8 時10分許，乙○○前往其停放上開自小
    客車處欲駛離之際，因形跡可疑，為警上前盤查，並同意警
    方搜索該車，而為警當場查獲，並扣得上開同時含第二級毒
    品MDMA、MDA 、甲基安非他命之紅色圓形藥錠199 顆，及含
    第二級毒品MDMA 之綠色圓形藥錠1 顆，而查悉上情。
二、案經桃園縣政府警察局報請臺灣桃園地方法院檢察署檢察官
    偵查起訴。
    理  由
甲、證據能力部分：
    按本件認定事實所引用之警員所製作之搜索採證同意書、搜
    索扣押筆錄及扣押物品目錄表，係員警依法執行扣押時所為
    之紀錄兼證明文書，性質上為公務員職務上所製作之紀錄暨
    證明文書，且無證據可認有何顯不可信與不得作為證據之情
    況，依刑事訴訟法第159 條之4 第1 款規定，自有證據能力
    ；又卷附鑑定書係鑑定機關執行毒品鑑定公務所出具之書面
    鑑定報告，性質上雖亦為傳聞證據，然據刑事訴訟法第206
    條、第208 條第1 項規定，鑑定人本即得以書面報告其鑑定
    之經過及其結果；另扣案之毒品，係警員依法定程序合法扣
    押取得之物，且檢察官、被告及辯護人在審理時對上開文書
    及扣押物品之證據能力均表示無異議，故上開鑑定書及扣押
    物品，亦均有證據能力，合先敘明。
乙、實體部分：
壹、被告乙○○部分：
    前揭被告乙○○於97年8 月10日晚間在絕色酒店內當班時，
    商請同事即被告丙○○代向他人購買150 顆搖頭丸，由被告
    丙○○先後以電話聯絡賣主詢問可否供貨及價格後，轉告被
    告乙○○150 顆搖頭丸價格為3 萬5 千元，被告乙○○允諾
    購買後，甲○○旋又商請被告丙○○亦代其購買50顆搖頭丸
    ，被告乙○○、丙○○與甲○○於翌日（11日）凌晨4 時許
    下班後，一起前往世紀KTV 樓下之便利商店，由被告乙○○
    、甲○○至該便利商店領錢，分別交付3 萬5 千元、1 萬5
    千元予被告丙○○後，由被告丙○○向他人購入同時含第二
    級毒品MDMA、MDA 、甲基安非他命成分之紅色圓形藥錠199
    顆，及含第二級毒品MDMA成分之綠色圓形藥錠1 顆，共200
    顆（包裝在同一塑膠袋內），旋於同日上午7 時許，以電話
    聯絡被告乙○○，告知要交付搖頭丸，相約在世紀KTV 樓下
    ，見面時被告乙○○同意代甲○○收受保管其欲購買之50顆
    搖頭丸，而向被告丙○○一次收受上開200 顆搖頭丸，並藏
    放在其所有之上開自小客車，而非法持有同時含第二級毒品
    MDMA、MDA 、甲基安非他命成分之紅色圓形藥錠199 顆，及
    含第二級毒品MDMA成分之綠色圓形藥錠1 顆，共200 顆，迄
    同日上午8 時10分許被查獲之事實，業據被告乙○○自承屬
    實在卷（見本院98年度訴字第512 號刑事卷宗第23頁背面）
    。且扣案之紅色圓形藥錠199 顆及綠色圓形藥錠1 顆，經送
    請內政部警政署刑事警察局鑑定結果，驗前總毛重59.95 公
    克，總淨重58.27 公克，認紅色藥錠，經檢視均為相同外觀
    型態之紅色圓形藥錠，隨機抽取1 顆磨混鑑定，檢出同時含
    第二級毒品3,4 - 亞甲基雙氧甲基安非他命（MDMA；3,4-me
    thylenedioxymethamphetamine ，俗稱搖頭丸）、第二級毒
    品甲基安非他命（Methamphetamine） 、第二級毒品3,4-亞
    甲基雙氧安非他命（MDA ；3,4-methylenedioxyamphetamin
    e）、 第三級毒品4-溴-2,5- 二甲氧基苯基乙基胺（2C-B；
    4-Bromo-2,5-dimethoxyphenethylamine） 成分，驗前總淨
    重58.02 公克，取樣0.31公克鑑定用罄，總餘57.71 公克，
    含3,4-亞甲基雙氧甲基安非他命純度21％，驗前純質淨重12
    .18 公克；甲基安非他命純度1 ％，驗前純質淨重0.58公克
    ；3,4-亞甲基雙氧安非他命純度1 ％，驗前純質淨重0.58
    公克；4-溴-2,5- 二甲氧基苯基乙基胺純度0.9 ％，驗前純
    質淨重0. 52 公克），及同時含第二級毒品3,4-亞甲基雙氧
    甲基安非他命（MDMA；3,4-methylenedioxymethamphetamin
    e ，俗稱搖頭丸），綠色藥錠，經檢視為綠色圓形藥錠，磨
    混酌量取樣鑑定，檢出同時含第二級毒品3,4-亞甲基雙氧甲
    基安非他命（MDMA；3,4-methylenedioxymethamphetamine
    ，俗稱搖頭丸）、第三級毒品愷他命（Ketamine，又稱K 他
    命）成分無誤，亦有該局97年9 月15日刑鑑字第0970130591
    號鑑定書1 份附卷可稽（見偵查卷宗第108 、109 頁），此
    外，復有搜索採證同意書、桃園縣政府警察局搜索扣押筆錄
    及扣押物品目錄表各1 份存卷足憑，及扣案上述含第二級毒
    品MDMA、MDA 、甲基安非他命成分之紅色藥錠199 顆、含第
    二級毒品MDMA成分之綠色藥錠1 顆，可資佐證。又被告乙○○於購入毒品後，未及施用即遭警方逮捕而查扣，此除經被
    告乙○○自白不諱外，被告乙○○為警查獲後所採尿液經鑑
    驗後，呈安非他命類及MDMA類陰性反應，此亦有卷附桃園縣
    政府警察局被採尿人尿液暨毒品真實姓名與編號對照表及臺
    灣尖端先進生技醫藥股份有限公司濫用藥物檢驗報告各乙紙
    可按（見偵查卷宗第36、81頁），足認被告乙○○前揭不利
    於己之自白屬實，可以採信，其非法持有上開第二級毒品
    MDMA、MDA 、甲基安非他命之事實，已堪認定，應依法論科
    。
貳、被告丙○○部分：
一、前揭被告丙○○於97年8 月10日晚間，在絕色酒店上班時，
    先後受被告乙○○、甲○○所託，代其等以電話向真實姓名
    年籍不詳綽號「龜山胖」之成年男子詢問有無搖頭丸可供販
    賣及價格，經電話聯絡後，分別向被告乙○○表示購買150
    顆搖頭丸為3 萬5 千元，向甲○○表示購買50顆搖頭丸為1
    萬5 千元，嗣於翌日（11日）凌晨7 時許，被告丙○○、乙○○、甲○○一起至世紀KTV 樓下之便利商店，由被告乙○○、甲○○至該便利商店內領錢後，被告乙○○、甲○○分
    別將購毒價金3 萬5 千元、1 萬5 千元交付予被告丙○○，
    由被告丙○○前去向綽號「龜山胖」之人購入同時含第二級
    毒品MDMA、MDA 、甲基安非他命之紅色圓形藥錠199 顆，及
    含第二級毒品MDMA成分之綠色圓形藥錠1 顆，共200 顆，旋
    於同日上午7 時許，以電話聯絡被告乙○○，告知要交付搖
    頭丸，相約在世紀KTV 樓下，見面時，被告丙○○囑被告乙○○代甲○○保管其欲購買之50顆搖頭丸，待日後轉交之，
    被告乙○○應允後，被告丙○○一次交付被告乙○○上開20
    0 顆搖頭丸，而幫助被告乙○○、甲○○非法持有含上開第
    二級毒品成分之搖頭丸等情，除就被告乙○○所購150 顆搖
    頭丸價供稱係4 萬5 千元而非被告乙○○所稱之3 萬5 千元
    一節外，其餘事實業據被告丙○○於審理時坦承不諱，且證
    人乙○○於本院審理中證稱：「（問：97年8 月11日上午8
    時10分許，在桃園縣中壢市○○路，為警查獲持有搖頭丸20
    0 顆？）是」、「（問：持有上開搖頭丸如何而來？）之前
    聽朋友說丙○○有在賣搖頭丸，我就問丙○○他朋友有無東
    西，丙○○打電話問他朋友，後來丙○○跟我說他朋友說有
    ，我又問錢怎麼算，丙○○說1 顆250 元至300 元，我問他
    量多有沒有比較便宜，他問我要多少，我說要150 顆，並問
    這樣多少錢，丙○○又打電話問他朋友，跟我說要3 萬5 千
    元，當時甲○○剛好在我旁邊，他說他也要50顆，甲○○買
    多少錢我沒有問，翌日（11日）凌晨4 時許我們下班以後，
    我跟丙○○、甲○○到世紀KTV 樓下的便利商店前，我去便
    利商店領錢，把3 萬5 千元拿到車上交給丙○○，甲○○也
    去領錢，後來我就上去世紀KTV ，同日上午7 時許，丙○○
    打電話給我，說要拿搖頭丸給我，丙○○到世紀KTV 樓下等
    我，我就下樓，他把200 顆搖頭丸都交給我」、「（問：這
    200 顆搖頭丸，其中50顆有無交給甲○○？）還沒有，因為
    200 顆搖頭丸是裝在同一個袋子」、「（問：甲○○是否知
    道你下樓拿200 顆搖頭丸的事？）知道」、「（問：你如何
    與丙○○談到要買搖頭丸？）我自己要買，之前有聽說他有
    朋友在賣，我才詢問他朋友有無搖頭丸，我想要買」、「（
    問：你的意思是要請丙○○幫你代購？）是」、「（問：甲○○何時向丙○○提到他要買50顆搖頭丸？）在酒店上班的
    時候，我當時問丙○○他朋友有無搖頭丸，甲○○在旁邊聽
    到，他說他也要50顆」、「（問：丙○○打電話問他朋友有
    無搖頭丸時，你是否在他旁邊？）是」、「（問：方才所述
    問丙○○搖頭丸之數量、價錢，都是丙○○向他朋友打電話
    問的？）當時我們之間隔了吧檯，我當時正在上班，還有其
    他事要做，只有看到丙○○在講電話，實際上他講什麼我沒
    有聽到，他電話切掉跟我說有搖頭丸，我再問他1 顆多少錢
    ，他再打電話問，電話切掉後，再跟我說1 顆25 0至300 元
    ，我在問他150 顆多少錢，他再打電話，切掉電話後，才跟
    我說3 萬5 千元，這時候，甲○○才說他也要50顆，後來丙○○有打電話給他朋友說總共要200 顆」、「（問：當初有
    無講好甲○○買的50顆搖頭丸由你分配？）丙○○當天拿1
    包搖頭丸給我，我問他多少顆，丙○○說有200 顆，我問他
    為何沒有區分，丙○○要我自己再拿給甲○○」、「（問：
    為何拿了搖頭丸卻沒有給甲○○50顆？）因為當時世紀KTV
    內有很多朋友，我不敢當場拿出200 顆搖頭丸出來分，我有
    跟甲○○說隔天再分50顆給他」、「（問：97年8 月11 日
    、同年9 月3 日偵訊時，你都只有提到以3 萬5 千元向丙○○購買搖頭丸200 顆，從未提到剛才所述之過程，為何如此
    ？）今日我把所有的事實陳述出來，那時候我沒有想那麼多
    ，我以為只要把搖頭丸的來源交代即可」等語（見本院98年
    度訴字第512 號刑事卷宗第23頁背面至26頁背面）。證人甲○○亦於本院審理中證稱：「（問：97年8 月份有無在絕色
    酒店上班？）有」、「（問：是否認識乙○○及丙○○？）
    認識，是同事」、「（問：97年8 月10日晚間，你在絕色酒
    店上班時，有無聽見乙○○要請丙○○買搖頭丸的事情？）
    有」、「（問：你何時向丙○○說你要買50顆搖頭丸？）在
    絕色酒店的時候」、「（問：是本案乙○○跟丙○○說要買
    搖頭丸的時候嗎？）是」、「（問：乙○○要買幾顆搖頭丸
    ？）150 顆」、「（問：你給丙○○多少錢買搖頭丸？）1
    萬5 千元」、「（問：何時交給丙○○？）跟乙○○去領錢
    時，一起拿給丙○○，他當時開車停在便利商店門口」、「
    （問：你在便利商店領了多少錢？）1 萬5 千元」、「（問
    ：有無跟丙○○說好如何拿搖頭丸？）沒有，丙○○只有說
    他會過來世紀KTV 」、「（問：有無看到丙○○打電話跟他
    朋友詢問有無搖頭丸、數量、價格？）有聽到他打電話問價
    格，在電話中說1 顆300 元」等語（見本院98年度訴字第
    512 號刑事卷宗第27頁、第30至32頁），由證人乙○○、甲○○於本院審理中之上開證述可知，證人乙○○、甲○○向
    被告丙○○詢問其朋友有無搖頭丸可賣、搖頭丸之價格，及
    乙○○詢問1 次購入150 顆之價錢時，被告丙○○均隨即撥
    打電話予藥頭詢問，並於詢問完畢後，即刻轉知證人乙○○
    、甲○○可否購買及價格等訊息，又於證人乙○○、甲○○
    於97年8 月11日凌晨4 時許，分別交付購買搖頭丸之價金3
    萬5 千元、1 萬5 千元後，隨即前去向藥頭購入200 顆搖頭
    丸，旋於同日上午7 時許，將搖頭丸200 顆一併交付予乙○○，顯見被告丙○○就上開搖頭丸可否供貨、數量、價格均
    無決定之權限，僅係為證人乙○○、甲○○與藥頭傳遞買賣
    之訊息，且被告丙○○向證人乙○○、甲○○收取購毒價金
    後，隨即前去向藥頭購買搖頭丸，購入搖頭丸後，亦旋即一
    併交付乙○○200 顆搖頭丸，自收受乙○○、甲○○購毒價
    金之時起至交付該等搖頭丸時止僅3 小時此節，益見被告丙○○確係代為購買即刻轉手給買主，藉此便於乙○○、甲○○持有第二級毒品，僅係就他人所犯持有第二級毒品犯行提
    供助力，屬構成要件以外行為，又尚乏證據證明被告丙○○
    與綽號「龜山胖」之藥頭間，有共同販賣搖頭丸之行為，綜
    上，被告丙○○出面代購搖頭丸，對被告乙○○、甲○○持
    有搖頭丸行為，提供構成要件外之助力，被告丙○○係基於
    幫助之意思無誤。
二、至於證人乙○○雖於警詢中陳稱：扣案之搖頭丸200 顆是我
    朋友丙○○所有，他說他不方便帶在身上，要寄放給我保管
    云云（見偵查卷宗第10、11頁），按刑事訴訟法第159 條之
    2 規定，被告以外之人於檢查事務官、司法警察官或司法警
    察調查中所為之陳述，與審判中不符時，除非其警詢陳述具
    有較可信之特別情況外，不得為證據。而查證人乙○○上開
    警詢之陳述，有關究係委請被告丙○○代購搖頭丸或該等搖
    頭丸係被告丙○○所有，僅係寄放在乙○○處之部分，已與
    審判中所述不相符合，且證人甲○○於本院審理中已證述其
    有聽聞乙○○於97年8 月10日晚間，在絕色酒店，託被告丙○○代購搖頭丸150 顆，其亦順便託被告丙○○代購50顆，
    及渠等交付購毒金額予被告丙○○後，由被告丙○○向他人
    購毒後再全部交付被告乙○○等情，如前所述，足證證人乙○○於本院審理中證述之情節與證人甲○○證述之情節相符
    ，自堪採信，其於警詢中之上開陳述確與事實不符，自不得
    採為證據。又證人乙○○雖又於檢察官訊問時證稱：扣案之
    200 顆搖頭丸係於97年8 月11日上午7 時許，在世紀KTV 樓
    下，以3 萬5 千元向丙○○購買云云（見偵查卷宗第75至77
    頁），然證人乙○○於本院審理已明確證稱：伊於97年8 月
    10日晚間，在絕色酒店內，託被告丙○○以電話詢問藥頭有
    無搖頭丸可賣，經被告丙○○電話詢問告知可以供貨後，伊
    又詢問1 顆搖頭丸價錢，再由被告丙○○電話詢問藥頭後，
    告知1 顆搖頭丸250 元至300 元，伊又再問量多可否比較便
    宜，被告丙○○反問其要買幾顆，伊告知要150 顆，再由被
    告丙○○電話詢問藥頭150 顆搖頭丸之價格，復再告知伊15
    0 顆搖頭丸價格為3 萬5 千元，及甲○○於此時亦順便託被
    告丙○○代購搖頭丸50顆，伊與甲○○於翌日（11日）凌晨
    4 時許，交付購毒價金予丙○○後，丙○○旋於同日上午7
    時許，在世紀KTV 樓下，將伊及甲○○所購共200 顆搖頭丸
    一併交付予伊等語，如前所述，其就委託被告丙○○代購搖
    頭丸之時間、地點、數量、價格及洽談之過程均係被告丙○○以電話向他人詢問後隨即轉告之，及交付購毒價金予被告
    丙○○後，其旋於3 個小時內交付200 顆搖頭丸之情節均證
    述詳盡明確，該等委託代購之過程核與證人甲○○證述之前
    開情節又互核相符，足認證人乙○○於審理中之前開證述確
    與事實相符，至堪採信。證人乙○○於偵查中所稱：於97年
    8 月11日上午7 時許，在世紀KTV ，以3 萬5 千元向被告丙○○購買搖頭丸200 顆云云，應僅係概述其購買搖頭丸之過
    程而已，實則其委託被告丙○○代向藥頭購買搖頭丸150 顆
    之過程、甲○○順便委託被告丙○○同時代購搖頭丸50顆之
    過程、其與甲○○分別交付購毒價金之過程、收受搖頭丸20
    0 顆之過程均未於偵查中詳加區分陳述，檢察官亦未訊明此
    等事實，而證人乙○○於偵查中證述以3 萬5 千元向被告丙○○購買搖頭丸云云之證詞，顯係因無法明確區分代購及販
    賣之法律構成要件不同之誤，亦非可採。
三、又被告丙○○雖供稱被告乙○○所購150 顆搖頭丸之價格應
    為4 萬5 千元云云，然查，證人乙○○迭於偵查及審理中證
    述其所購買搖頭丸之價格為3 萬5 千元（見偵查卷宗第76頁
    、本院98年度訴字第512 號刑事卷宗第23頁背面），又證人
    乙○○於本院審理中已將其商請被告丙○○代購搖頭丸之詢
    價之過程為先問搖頭丸之單價為250 元至300 元，再問如果
    一次購入150 顆是否較為便宜，及嗣後至便利商店設置之自
    動櫃員機提領購毒價金交付被告丙○○等情證述具體詳盡，
    顯見其記憶甚為清晰明確，而被告丙○○僅係代購毒品，因
    非為自己購買，確有可能對於他人購毒價格記憶模糊，是證
    人乙○○證稱經被告丙○○以電話聯絡藥頭後係告知150 顆
    搖頭丸之價格為3 萬5 千元，自堪可採。至證人甲○○雖於
    審理中證稱：被告丙○○告知伊1 顆搖頭丸係3 百元等語，
    然此係證人甲○○在被告乙○○託被告丙○○代購毒品後，
    向被告丙○○詢問搖頭丸單價時所獲得之訊息，況證人甲○○已於審理中證稱：「（問：丙○○有無告知你，你與乙○○一起買200 顆搖頭丸的價格是6 萬元？）沒有，只有說1
    顆搖頭丸3 百元」、「（問：有無聽見乙○○問拿多一點有
    沒有比較便宜？）沒有聽到」等語（見本院98年度訴字第
    512 號刑事卷宗第32頁），足見證人甲○○並未參與被告乙○○向被告丙○○詢問一次購入150 顆搖頭丸是否較為便宜
    之詢價過程，是證人甲○○所稱1 顆搖頭丸是3 百元一節，
    尚非得逕採為認定被告乙○○所購150 顆搖頭丸買價之基礎
    。
四、又被告丙○○代購並交付被告乙○○之扣案之紅色圓形藥錠
    199 顆及綠色圓形藥錠1 顆，經送請內政部警政署刑事警察
    局鑑定結果，紅色圓形藥錠，檢出同時含第二級毒品MDMA、
    MDA 、甲基安非他命、第三級毒品4-溴-2,5- 二甲氧基苯基
    乙基胺，綠色圓形藥錠，檢出同時含第二級毒MDMA、第三級
    毒品愷他命成分，且被告乙○○為警查獲後所採尿液經鑑驗
    後，呈安非他命類及MDMA類陰性反應，已如前述，足認被告
    丙○○之自白屬實，自堪採信，其幫助持有上開第二級毒品
    MDMA、MDA 、甲基安非他命之事實，已堪認定，應依法論科
    。
參、被告行為後，毒品危害防制條例第11條規定業於98年5 月20
    日修正公布，自同年月24日生效，其中關於持有第二級毒品
    之規定，自修正前「持有第二級毒品者，處二年以下有期徒
    刑、拘役或新台幣三萬元以下罰金。持有毒品達一定數量者
    ，加重其刑至二分之一，其標準由行政院定之（依行政院轉
    讓持有毒品加重其刑之數量標準第二條第一項第二款規定為
    十公克）」，修正為「持有第二級毒品者，處二年以下有期
    徒刑、拘役或新台幣三萬元以下罰金。持有第二級毒品純質
    淨重二十公克以上者，處六月以上五年以下有期徒刑，得併
    科新台幣七十萬元以下罰金」，經比較新舊法結果，依被告
    持有之數量（第二級毒品淨重58.27 公克，純質淨重則為13
    .34 公克），以新法對被告有利，自應依刑法第2 條第1 項
    規定適用裁判時之法律論處。
肆、按3,4 - 亞甲基雙氧甲基安非他命（MDMA；3,4-methylened
    ioxymethamphetamine，俗稱搖頭丸）、甲基安非他命（Met
    hamphetamine）、3,4-亞甲基雙氧安非他命（MDA ；3,4-me
    thylenedioxyamphetamine） ，均為毒品危害防制條例第2
    條第1 項第2 款所規範之第二級毒品，非經許可不得持有，
    核被告乙○○所為，係犯毒品危害防制條例第11條第2 項之
    持有第二級毒品罪。又甲○○知悉被告乙○○要前去向被告
    丙○○拿取渠等購買之搖頭丸時，委由被告乙○○前往代為
    領取其所購得之毒品，而被告乙○○亦受被告丙○○所託，
    代為轉交甲○○所購得之50顆搖頭丸，顯見被告乙○○與甲○○間就甲○○所購得而持有之50顆搖頭丸部分，確有犯意
    聯絡及行為分擔，為共同正犯。又被告乙○○係以一持有行
    為，同時持有自己所購買之搖頭丸150 顆，及與甲○○共同
    持有甲○○所購入之搖頭丸50顆，係一行為觸犯數罪名，為
    想像競合犯，應依刑法第55條規定，從一情節較重之共同持
    有第二級毒品罪處斷。公訴意旨誤認上開200 顆搖頭丸均係
    被告乙○○自己購入而持有之，尚有未洽，應予更正。另被
    告丙○○係受被告乙○○及證人甲○○之託代為購買含上開
    第二級毒品成分之搖頭丸，對於可否供貨、毒品價錢均係以
    電話聯絡藥頭後立即將訊息轉知乙○○、甲○○，並於乙○○及甲○○交付購毒價金後，隨即前去向綽號「龜山胖」之
    藥頭購毒，並旋將代購之搖頭丸一併交付乙○○，顯見被告
    丙○○並無取得該等搖頭丸所有權之意，僅係替被告乙○○
    、證人甲○○代購毒品，藉此便於乙○○、甲○○持有第二
    級毒品，則此僅係就他人所犯持有第二級毒品犯行提供助力
    ，屬構成要件以外行為，且亦乏證據證明被告丙○○有獲得
    利益，及其與綽號「龜山胖」之人有何犯意聯絡與行為分擔
    ，亦難認被告丙○○與綽號「龜山胖」之人間有共同販賣搖
    頭丸之行為，是被告丙○○所為應屬代被告乙○○、證人甲○○購買搖頭丸之幫助持有行為，而非販賣，是核被告丙○○所為，係犯刑法第30條第1 項前段、毒品危害防制條例第
    11條第2 項之幫助持有第二級毒品罪。公訴意旨漏未斟酌上
    情，認被告所為係犯毒品危害防制條例第4 條第2 項之販賣
    第二級毒品罪，容有未洽，惟其起訴之基本社會事實同一，
    本院自應予審理，並變更起訴法條。又被告係以一代購之幫
    助持有行為，同時幫助被告乙○○持有150 顆搖頭丸，及幫
    助被告乙○○與甲○○共同持有50顆搖頭丸，係一行為觸犯
    數罪名，為想像競合犯，應依刑法第55條規定，從一重之幫
    助持有第二級毒品罪。又被告以幫助他人犯罪之意，參與持
    有毒品構成要件以外之行為，爰依刑法第30條第2 項幫助犯
    之規定減輕其刑。審酌被告乙○○犯罪之動機、目的、品行
    、智識程度、持有上開第二級毒品之數量、犯罪所生危害，
    併其犯後坦認犯行，態度良好等一切情狀，及審酌被告丙○○幫助他人購買毒品，助長毒品流通，危害國民健康甚鉅，
    犯後坦承犯行，態度良好，兼衡其犯罪之動機、目的、手段
    、品行、智識程度等一切情狀量，分別量處被告乙○○、丙○○如主文所示之宣告刑，並均諭知易科罰金之折算標準。
伍、扣案之含第二級毒品3,4 - 亞甲基雙氧甲基安非他命（MDMA
    ；3,4-methylenedioxymethamphetamine ，俗稱搖頭丸）、
    第二級毒品甲基安非他命（Methamphetamine） 、第二級毒
    品3,4-亞甲基雙氧安非他命（MDA ；3,4-methylenedioxyam
    phetamine） 成分之紅色圓形藥錠198 顆（原扣案199 顆，
    驗前總淨重58.02 公克，經抽取1 顆取樣0.31公克供鑑定用
    罄，總餘淨重57.71 公克），及含第二級毒品3,4-亞甲基雙
    氧甲基安非他命（MDMA；3,4-methylenedioxymethamphetam
    ine ，俗稱搖頭丸）成分之綠色藥錠粉末（原扣案1 顆，驗
    前淨重0.25公克，取磨混取樣0.12公克供鑑定用罄，餘0.13
    公克），為查獲之第二級毒品，應依毒品危害防制條例第18
    條第1 項前段規定沒收銷燬之（不含其外包裝塑膠袋，又上
    述鑑驗耗用之毒品紅色圓形藥錠1 顆及綠色藥錠0.12公克既
    均已滅失，自均毋庸宣告沒收銷燬）；而上揭毒品之外包裝
    塑膠袋1 個，係用於包裹毒品，防其裸露、潮濕或遭人察覺
    ，便於攜帶持有，亦係供持有毒品所用之物，且屬被告所有
    ，應依刑法第38條第1 項第2 款規定宣告沒收之。至為警同
    時查扣之行動電話2 支，及現金2 萬2 千6 百元，均與本案
    犯行無涉，爰不為沒收之諭知。
據上論斷，應依刑事訴訟法第299 條第1 項前段、第300 條，修
正後毒品危害防制條例第11條第2 項、第18條第1 項前段，刑法
第11條、第2 條第1 項前段、第28條、第30條第1 項前段、第2
項、第55條、第38條第1 項第2 款、第41條第1 項前段，判決如
主文。
本案經檢察官楊凱真到庭執行職務。
中    華    民    國    98    年    7     月    17    日
                  臺灣桃園地方法院刑事第八庭
                      審判長法  官  林惠霞
                            法  官  張瓊華
                            法  官  張明儀
以上正本證明與原本無異。
如不服本判決應於收受判決後10日內向本院提出上訴書狀，並應
敘述具體理由。其未敘述上訴理由者，應於上訴期間屆滿後20日
內向本院補提理由書 (均須按他造當事人之人數附繕本)「 切勿
逕送上級法院」。
                            書記官  邱仲騏
中    華    民    國    98    年    7     月    17    日
附錄本案論罪科刑之法條：
毒品危害防制條例第11條第2項
持有第二級毒品者，處 2 年以下有期徒刑、拘役或新臺幣 3 萬
元以下罰金。
毒品危害防制條例第18條第1項
查獲之第一、二級毒品及專供製造或施用第一、二級毒品之器具
，不問屬於犯人與否，均沒收銷燬之；查獲之第三、四級毒品及
製造或施用毒品之器具，無正當理由而擅自持有者，均沒入銷燬
之。但合於醫藥、研究或訓練之用者，得不予銷燬。


司法院資訊處製作；財團法人民間司法改革基金會備份。
